【裁判字號】    89,訴,572
【裁判日期】    890714
【裁判案由】    盜匪
【裁判全文】
台灣台中地方法院刑事判決                          八十九年度訴字第五七二號
    公  訴  人  臺灣臺中地方法院檢察署檢察官
    被      告  甲○○
    選任辯護人  林益輝
右列被告因懲治盜匪條例等案件，經檢察官提起公訴（八十八年度偵字第二四００二
號、八十九年度偵字第一七七０號），本院判決如左：
    主  文
甲○○竊盜，因防護贓物、脫免逮捕，而當場施以強暴，處有期徒刑參年陸月。被訴
強盜部分無罪。
    事  實
一、甲○○與綽號「阿安」之不詳姓名成年男子，於民國（下同）八十八年十二月十
    日二十一時十五分許，在台北縣新店市○○路與民族路口，見丙○○將所駕駛之
    ＣＭ－五三０八號自小客車暫停該處未熄火即下車購物，竟基於共同為自己不法
    所有之犯意聯絡，由甲○○上車將該自小客車駛離，正發動引擎時，為丙○○發
    現，自後追趕，至民族路四十八巷處，因甲○○停車接綽號「阿安」之男子，而
    遭隨後追趕之丙○○趕上，並伸手自駕駛座旁半開啟之車窗，握住車內駕駛座上
    方之把手，並要求甲○○停車，詎甲○○竟單獨基於防護贓物、脫免逮捕之犯意
    ，竟發動車輛，並意圖甩開丙○○而以高速、蛇行駕駛，且明知上開駕駛方式，
    可能因此碰撞損傷其他車輛，甲○○仍基於不確定之毀損他人車輛之概括犯意，
    以所竊取之ＣＭ－五三０八號自小客車撞擊停放路邊之己○○所有車牌號碼ＤＮ
    －四四一六號自小客車及陸續推撞毀損丁○○所有車牌號碼ＡＯ－三九二０號自
    小客車等方式（毀損部分均未據告訴），對緊抓車內把手不放而懸掛在車邊之丙○○施以強暴，因丙○○仍緊抓不放，甲○○於蛇行及撞擊ＤＮ－四四一六號及
    推撞ＡＯ－三九二０號自小客車後，因失速，所駕駛之ＣＭ－五三０八號自小客
    車迴轉至對向車道，撞擊及推撞停放路旁之辛○○所有Ｈ二－三五００號、乙○○所有ＨＤ－八五七一號自小客車，致前開四輛自小客車多處受損，足以生損害
    於辛○○、乙○○、己○○、丁○○，甲○○因車毀無法繼續駕駛，與綽號阿安
    男子雙雙乘隙下車，惟因上開撞擊而摔落一旁之丙○○仍緊追甲○○，並會同附
    近圍觀民眾與在鄰近執勤，因親聞撞擊聲而前往圍捕之員警，合力將甲○○逮捕
    到案。
二、案經辛○○、乙○○訴請及臺北縣警察局新店分局報請臺灣台北地方法院檢察署
    呈請台灣高等法院檢察署核令移轉臺中地方法院檢察署檢察官偵查起訴。
    理  由
有罪部分：
一、訊據被告固不諱言於右揭時地竊取丙○○停放路旁未熄火之車輛，並於得手後，
    仍將為阻止其逃逸，緊抓車內把手不放，而於車窗外懸掛有被害人丙○○之車輛
    ，繼續發動駛離，復撞毀路旁己○○、丁○○、辛○○及乙○○所有車輛之車體
    板金等事實，並有現場照片二十幀在卷可稽，惟矢口否認有何施以強暴之犯行，
    並辯稱：係因天雨路滑，且車輛行經轉彎路口，為拉回車道內，方造成蛇行，復
    因失控，始撞擊路旁車輛，然行車速度僅三十公里左右云云。惟查：右揭事實業
    據被害人丙○○指述稽詳，並有道路交通事故調查報告表及現場照片十二幀在卷
    可稽，被告既坦認於竊取上開車輛得手並駛離現場後，隨即在前方路口搭載另一
    共犯綽號阿安之男子，即遭緊追在後之丙○○追上，並於綽號阿安男子上車時，
    被害人丙○○業已抓住車內把手掛在車旁等情，並供承當時仍繼續駕駛該竊得之
    車輛逃逸等語，再參酌卷附道路交通事故調查報告表之事故現場圖及現場照片十
    二幀所示，被告於碰撞順向之路旁車輛時，該撞擊力量非但無法阻止被告所駕駛
    之車輛停止前進，且仍延續該撞擊力道，導致車輛迴轉至對向車道，並撞擊對向
    路邊車輛，其行車速度應甚急促，本件被告明知被害人丙○○掛在車邊，仍以高
    速駕駛之方式駛離現場，又被告於新店市○○路與建國路口竊取系爭車輛，且於
    搭載共犯阿安時，被害人丙○○亦同時抓住車內把手掛於車旁，被告復自民族路
    往北新路三段方向行駛，至第一次撞擊地點即民族路五十四號前，距離約二十餘
    公尺，業據證人即現場處理員警郭博成證述在卷，以該僅二十餘公尺之距離，被
    告若非意圖以高速及蛇行方式將被害人甩開，斷無於如此短暫之距離，因天雨路
    滑，造成車輛以蛇行方式行進之結果，再者，依上開客觀之事實，本件被告駕駛
    竊得之汽車，在新店市○○路車流正常之道路，以高速及蛇行方式逃逸，對於當
    時駕駛方式，將因高速、蛇行、失控或失速等而碰撞並毀損路旁車輛之認識，顯
    有不確定之故意甚明，被告空言否認有對被害人施強暴及毀損路旁車輛之故意，
    所辯稱蛇行及撞擊路旁車輛等結果係因天雨路滑所致，並無高速駕駛之行徑云云
    ，應屬卸責之詞，不足採信，是綜據上述，被告所辯無非臨訟畏罪飾卸之詞，要
    無足採，事證已臻明確，被告犯行洵堪認定。
二、核被告於右揭時地，與綽號阿安之不詳姓名成年男子，由被告下手竊取停放路旁
    之車輛，得手後，欲駕車離去現場時為證人丙○○發覺攔阻，為脫免逮捕，被告
    甲○○竟單獨起意，明知被害人丙○○掛在車邊，仍以高速、蛇行及撞擊路旁車
    輛等駕駛方式對丙○○施以強暴後逃逸，核其所為係犯刑法第三百二十九條之竊
    盜因防護贓物、脫免逮捕當場施以強暴罪、第三百五十四條之毀損罪。被告所為
    前開撞擊路旁辛○○、乙○○車輛之毀損行為，時間緊接，犯罪構成要件又復相
    同，顯係基於概括之犯意為之，為連續犯，爰依刑法第五十六條之規定以一罪論
    ，並加重其刑。又被告所犯上開竊盜，因防護贓物、脫免逮捕，而當場施以強暴
    罪及毀損罪間，有方法結果之牽連關係，為牽連犯，應從一重之準強盜罪處斷。
    至於被告與綽號阿安之男子，雖基於共同犯意，由被告下手竊取車輛，然得手後
    ，被告將車輛駛離現場不遠處，搭載在旁等候之阿安，詎料在後追趕之被害人丙○○趁此機會，抓住駕駛座上方之把手，要求駕駛之被告停車，被告非但未停車
    ，復仍以高速及蛇行之方式繼續駕駛竊得之車輛之行為，被告既未供承係在旁一
    同竊車之阿安指示或同意伊上開作為，且被害人丙○○亦未指稱曾聽聞在駕駛座
    旁之男子有出言指示等行徑，此外，復查無其他積極證據，足以認定被告上開為
    脫免逮捕所為之強暴行為，與共同行竊之阿安間有犯意聯絡或行為之分擔，自難
    謂與阿安共犯準強盜之犯行，應認被告係單獨為該準強盜行為，又被告既係以高
    速、蛇行及撞擊路旁車輛之強暴方式，試圖將懸掛車旁之被害人丙○○甩離車輛
    ，該準強盜犯行與撞擊毀損路旁車輛之毀損罪間，應有方法結果之牽連關係，公
    訴意旨謂上開脫免逮捕所為之駕車撞擊路旁車輛之強暴行為，致路旁車輛辛○○
    等之車輛受有毀損之行為，乃個別犯意，顯係有誤，此外，告訴或請求乃論之罪
    ，未經告訴、請求或其告訴、請求經撤回或已逾告訴期間者，應諭知不受理之判
    決，刑事訴訟法第三百三零三條第三款定有明文，本件被告連續毀損己○○、丁○○、辛○○及乙○○所有車輛，其中己○○及丁○○對於被告上開毀損案件尚
    未具狀提出告訴，揆諸上開規定意旨，被告上開毀損己○○及丁○○車輛之毀損
    犯行，原應為不受理之諭知，惟公訴意旨認此部分犯行與前揭論罪科刑犯行部分
    ，有連續犯關係，屬裁判上一罪，故不另為不受理之諭知，附此敘明。爰審酌被
    告犯罪之動機、目的、手段、所生危害及犯罪後之態度等一切情狀，量處如主文
    所示之刑。
三、至於公訴人移送併辦意旨略以：被告於八十八年九月二十七日十一時許，在台中
    縣梧棲鎮○○路十八號前，持己有鑰匙，竊取柯堤所有機車一輛，復於同年十月
    日十六時三十分許，在台中縣梧棲鎮○○路○段四一二之六號竊取蕭秀英所有Ｊ
    ＣＦ－０六一號車牌，復於八十九年十月二十三日二十二時二十分許，在梧棲鎮
    ○○路○段二四三號前，為警查獲，因認被告涉有竊盜罪嫌。惟查：本件被告業
    經起訴論罪科刑部分係犯竊盜，因防護贓物、脫免逮捕，而當場施以強暴之準強
    盜罪，按準強盜罪之因防護贓物脫免逮捕或湮滅罪證而當場施強暴脅迫之行為並
    不獨立構成犯罪，故準強盜罪非結合二個以上獨立可致罪之行為成一體之結
    合犯，應屬單純之一罪（參照最高法院六十三年度第二次刑庭會議決議），據此
    準強盜罪與竊盜罪之罪名，構成要件，均有不同，二者不能成立連續犯，故移送
    併辦部分與本案無裁判上一罪關係，本院既無從審理，應退回移送機關另行偵查
    併此明。
無罪部分：
一、公訴意旨略以：甲○○與不詳姓名之男子基於意圖為自己不法所有之共同犯意聯
    絡，於八十八年十一月十四日凌晨十一時許，由甲○○以電話向朋友戊○○表示
    要借貸新臺幣（以下同）五千元，並約定於台中縣梧棲鎮○○路見面，戊○○遂
    與友人庚○○駕駛Ｂ八─六二九八號自小客車一同前往，因是時天氣寒冷，戊○○請甲○○上車，詎甲○○與該不詳姓名之男子上車後，該不詳姓名之男子即以
    水果刀（未扣案）架在戊○○之頸部，甲○○亦持水果刀（未扣案）架在庚○○
    之頸部，並脅迫戊○○與庚○○交付身上全部財物，戊○○將身上之五千元現金
    及二支行動電話、庚○○亦交出行動電話一支，戊○○與庚○○於交付財物後，
    被趕下車，甲○○並告知戊○○至北堤加油站取車，其後再於八十八年十一月十
    五日凌晨三時許，另通知該自小客車停放沙鹿高工前，惟甲○○已將車內之音響
    及後視鏡取走，因認被告涉有強盜罪嫌。
二、按犯罪事實應依證據認定之，無證據不得推定其犯罪事實，刑事訴訟法第一百五
    十四條定有明文，而認定不利於被告之事實，須依積極證據，苟積極證據不足為
    不利於被告事實之認定時，即應為有利於被告之認定，更不必有何有利之證據，
    最高法院三十年上字第八一六號判例可資參照，又告訴人之指訴，係以使被告受
    刑事訴追為目的，是其陳述是否與事實相符，仍應調查其他證據以資審認。公訴
    人認被告涉犯強盜罪嫌，無非以起訴事實，業據被害人戊○○、庚○○指訴綦詳
    ，等資為論據。訊據被告堅決否認有何強盜犯行，並辯稱：未曾向戊○○借款，
    亦不曾與之相約在台中縣梧棲鎮○○路附近，更不曾強盜戊○○之車輛等語。經
    查：公訴人起訴之事實皆係依據戊○○、庚○○所為之指述，然關於案發當時，
    乃深夜十一時許，且地點係在台中縣梧棲鎮○○路頂橫街尾附近之小廟前，戊○○與庚○○係如何前往現場﹖又為何與被告相約該址﹖等原委，依戊○○及庚○○均坦承案發當天即八十八年十一月十四日二人均在一起，對於上開案發經過等
    情節，應彼此知悉，然關於當天為何前往現場，自何處前往一節，戊○○指述：
    「甲○○打我之行動電話，表示要向我借錢，當時我人在梧棲竹港巷我奶奶處，
    時間大概在十時至十一時許（十一月十四日晚上），我只有三千元，另向我奶奶
    拿二千元，當天還有庚○○及我奶奶在」等情，與庚○○證述：「十一月十四日
    我和戊○○在他朋友家，戊○○接到電話，他要出去，我就陪他出去，我們是直
    接由戊○○朋友家到被搶地點後，就被搶」等語，顯有不同。又當天前往案發現
    場之次數部分，戊○○陳稱：「與甲○○約在臨港路二次，第一次只有他一人在
    現場，我請他上車，他說何時要還錢，我回家考慮後，就將車開回去，他打電話
    和我連絡後，我再次和我朋友（庚○○）到約定地點，這一次是二個人」等語，
    與庚○○陳明：被搶之前，沒有陪戊○○到過該處，亦即僅到過該址一次等情，
    亦有出入。又座車遭搶劫後，如何取回車輛一事，戊○○指陳：「凌晨三點許，
    被告打電話至我奶奶家，是奶奶接的，當時我人在外頭找車，我回家時，我奶奶
    告訴我車子在沙鹿高工前面叫我去取車，我朋友庚○○一直都和我在一起」等語
    ，與庚○○所述：「對方打電話至戊○○之朋友家，戊○○和我在外面找車時，
    接到他朋友之電話（因戊○○說他朋友打來的），他跟我說車子找到了，然後我
    就陪他至沙鹿高工取車」等情，互有歧異，被害人戊○○對於案發經過及取車之
    過程，與證人庚○○之證詞，全然不符，且相互矛盾，且參酌台中縣警察局清水
    分局關於曾否接獲民眾報案遭搶劫一事局函覆「曾於當日（八十八年十一月十四
    日）接獲戊○○以電話向分局梧棲分駐所值班警員蔡仲銘報稱其所駕駛之車號Ｂ
    ８－二九八自小客車遭搶，惟戊○○均未到梧棲分駐所製作報案資料」等情，有
    台中縣警察局清水分局八十九年四月十五日（八九）清警刑案第三六二七號函在
    卷按，核與被害人戊○○陳稱：曾至梧棲分局說被搶劫，他們有登記我的名字等
    情，顯不相符，被害人戊○○於凌晨時分，遭他人持刀械搶奪車輛，既知悉歹徒
    之年籍，衡諸常情，自當於向警察機關報案時，詳細說明案件經過原委及告知對
    方之身份，然被害人戊○○既未親往警察機關報案，且關於案發之經過情形，與
    證人庚○○所述亦有出入，復未曾在被告住處，查扣被害人遭搶劫之行動電或車
    內音響、後視鏡等贓證物，亦有搜索扣押證明筆錄一紙在卷可按，是被害人戊○○、庚○○上開指述，均無其他積極證據足以證明，自難僅據告訴人二人相互供
    述不一之證詞，遽此作為認定被告有罪之唯一證據，此外，復查無其他積極證據
    ，足資證明被告涉有強盜之罪嫌，自應為無罪之諭知。
據上論斷，應依刑事訴訟法第二百九十九條第一項前段、第三百零一條第一項，刑法
第三百二十九條、第三百五十四條、第五十五條、第五十六條，罰金罰鍰提高標準條
例第一條前段，判決如主文。
中    華    民    國      八十九      年      七      月      十四      日
                              台灣台中地方法院刑事第二庭
                                  法  官  林  靜  芬
右正本證明與原本無異。
如不服本判決，應於判決送達後十日內向本院提出上訴狀，上訴於臺灣高等法院臺中
分院(須附繕本)。
                                  書記官
中    華    民    國      八十九      年      七      月      十七      日
附錄論罪科刑實體法條文：
刑法第三百五十四條
毀棄、損壞前二條以外之他人之物，或致令不堪用，足以生損害於公眾或他人者，處
二年以下有期徒刑、拘役或五百元以下罰金。
刑法第三百二十九條
竊盜或搶奪，因防護贓物、脫免逮捕或湮滅罪證，而當場施以強暴、脅迫者、以強盜
論。


司法院資訊處製作；財團法人民間司法改革基金會備份。
